臺灣臺中地方法院民事判決
111年度中簡字第2841號
原      告  泰安產物保險股份有限公司台中分公司

法定代理人  林樹鈺  
訴訟代理人  林奕勝  
被      告  王洋鈞  
上列當事人間請求侵權行為損害賠償（交通）事件，本院於民國
111年9月30日言詞辯論終結，判決如下︰
　　主　　　文
被告應給付原告新臺幣119,118元，及自民國111年4月9日起至清
償日止，按週年利率百分之5計算之利息。
訴訟費用由被告負擔。
本判決得假執行。
    事實及理由
壹、程序方面：
一、按訴狀送達後，原告不得將原訴變更或追加他訴。但擴張或
    減縮應受判決事項之聲明者，不在此限，民事訴訟法第255
    條第1項第3款定有明文。本件原告起訴時原聲明：「被告應
    給付原告新臺幣（下同）161,277元本息（見本院卷第17頁
    ）；嗣於本院民國111年9月30日言詞辯論期日當庭變更訴之
    聲明為：被告應給付原告119,118元本息（見本院卷第114頁
    ），核屬減縮應受判決事項之聲明，合於前開規定，應予准
    許。
二、被告經合法通知，未於言詞辯論期日到場，核無民事訴訟法
    第386條所列各款情形，爰依原告之聲請，由其一造辯論而
    為判決。　　
貳、實體方面：
一、原告主張：
　　被告於110年3月14日下午，駕駛車牌號碼000-0000號自小客
    車（下稱肇事車輛），沿臺中市北屯區和祥街往軍功路方向
    行駛，於同日下午4時22分，行經臺中市北屯區和祥街與環
    中東路口時，打方向燈欲左轉環中東路，卻又突然向右行駛
    往軍福十九路方向（下稱肇事路口），適原告所承保訴外人
    遠銀國際租賃股份有限公司（下稱遠銀公司）所有、由訴外
    人廖崇佑駕駛之車牌號碼000-0000號自小客車（下稱系爭保
    車）由和祥街往軍福十九路直行，於肇事路口，兩車因而發
    生碰撞（下稱系爭事故），系爭保車因而毀損，原告已依保
    險契約之約定賠付遠銀公司修理費用161,277元（含工資費
    用20,180元、烤漆費用37,718元、零件費用103,379元，經
    扣除零件部分之折舊後，修理費用119,118元），爰依民法
    第184條、保險法第53條之規定，提起本件訴訟。並聲明：
    如主文第1項所示。
二、被告未於言詞辯論期日到場，亦未提出書狀為任何聲明或陳
    述。
三、本院之判斷：
㈠、原告主張被告於上開時地，因變換方向不當（使用左轉方向
    燈左轉，復又直行未注意他車安全），致系爭保車受損之事
    實，業據提出行車執照、理賠計算書、臺中市政府警察局道
    路交通事故當事人登記聯單、初步分析研判表、現場圖、電
    子發票證明聯、估價單、車損照片為證（見本院卷第21至41
    頁），並經本院依職權向臺中市政府警察局第五分局調取本
    件車禍事故之道路交通事故現場圖、調查報告表、談話紀錄
    表、補充資料表、初步分析研判表、現場及車損照片查閱屬
    實（見本院卷第47至61頁）。而被告經合法通知，既未於言
    詞辯論期日到場，亦未提出書狀作何聲明或陳述以為爭執，
    依民事訴訟法第280條第3項前段準用同條第1項前段之規定
    ，視同自認原告主張之事實，堪信原告之主張為真正。
㈡、按因故意或過失，不法侵害他人之權利者，負損害賠償責任
    ；復按不法毀損他人之物者，應向被害人賠償其物因毀損所
    減少之價值，民法第184條第1項前段及第196條分別定有明
    文。再按物被毀損時，被害人依民法第196條規定請求物被
    毀損所減少之價額，得以必要之修復費用為估定之標準（最
    高法院77年5月17日77年度第9次民事庭會議決議參照）。本
    件被告過失不法毀損系爭保車，依上開規定，即應負損害賠
    償責任，原告請求以修復金額作為賠償金額，自屬有據。又
    系爭保車修理時，既係以新零件更換被損之舊零件，依上說
    明，自應將零件折舊部分予以扣除。而系爭保車送修支出修
    理費161,277元，其中零件費用為103,379元，有前揭估價單
    在卷可參，依行政院所頒固定資產耐用年數表及固定資產折
    舊率之規定，自小客車之耐用年數為5年，再依定率遞減法
    每年折舊1000分之369，復參以卷附系爭保車之行車執照，
    該車出廠日為109年2月，依民法第124條第2項規定意旨，應
    以同年月15日為出廠日，據此計算，系爭保車迄至110年3月
    14日系爭事故發生時，實際使用日數為1年0月又27日，則依
    「營利事業所得稅結算申報查核準則」第95條第8項所定「
    固定資產提列折舊採用定率遞減法，以1年為計算單位，其
    使用期間未滿1年者，按實際使用之月數相當於全年之比例
    計算之，不滿1月者，以月計」，系爭車輛應以1年1個月期
    間計算折舊。則扣除折舊後，原告得請求之零件費用應為63
    ,226元（詳如附表之計算式），再加計前揭工資費用20,180
    元、烤漆費用37,718元，系爭保車之合理修復費用為121,12
    4元（計算式：63226＋20180＋37718＝121124）。
㈢、次按被保險人因保險人應負保險責任之損失發生，而對於第
    三人有損失賠償請求權者，保險人得於給付賠償金額後，代
    位行使被保險人對於第三人之請求權，但其所請求之數額，
    以不逾賠償金額為限，保險法第53條第1項規定甚明。又損
    害賠償祇應填補被害人實際損害，保險人代位被害人請求損
    害賠償時，依保險法第53條第1項規定，如其損害額超過或
    等於保險人已給付之賠償金額，固得就其賠償之範圍，代位
    請求賠償，如其損害額小於保險人已給付之賠償金額，則保
    險人所得代位請求者，應祇以該損害額為限（最高法院65年
    臺上字第2908號判決意旨參照）。本件原告因承保之系爭保
    車遭被告過失不法毀損，原告依保險法第53條第1項規定，
    代位請求被告賠償之範圍為121,124元，原告請求被告賠償1
    19,118元，並未逾上開金額，自屬有據。
四、綜上所述，原告依民法第184條、保險法第53條第1項之規定
    ，請求被告給付119,118元，及自起訴狀繕本送達翌日（即1
    11年4月9日）起至清償日止，按週年利率百分之5計算之利
    息，為有理由，應予准許。
五、本件係就民事訴訟法第427條第2項第11款訴訟適用簡易程序
    所為被告敗訴之判決，依同法第389條第1項第3款之規定，
    自應依職權宣告假執行。
六、據上論結，本件原告之訴為有理由，判決如主文。
中　　華　　民　　國　　111 　年　　10　　月　　14　　日
                  臺中簡易庭  法  官  李立傑
以上為正本係照原本作成。
如不服本判決，應於送達後20日內，向本院提出上訴狀並表明上
訴理由，如於本判決宣示後送達前提起上訴者，應於判決送達後
20日內補提上訴理由書（須附繕本）。如委任律師提起上訴者，
應一併繳納上訴審裁判費。
中　　華　　民　　國　　111 　年　　10　　月　　14　　日
                                書記官  洪加芳
附表
-----
折舊時間           金額
第1年折舊值        103,379×0.369=38,147
第1年折舊後價值    103,379-38,147=65,232
第2年折舊值        65,232×0.369×(1/12)=2,006
第2年折舊後價值    65,232-2,006=63,226